臺灣板橋地方法院民事判決　　　　　　　　　　　　九十三年度簡上字第一五五號
　　上　訴　人　協和消防有限公司
　　法定代理人　乙○○
　　訴訟代理人　粘舜權律師
　　被上訴人　　昇原水電工程有限公司
　　法定代理人　戊○○○
　　訴訟代理人　林明正律師
　　複代理人　　林于椿律師
右當事人間請求給付買賣價金事件，上訴人對於中華民國九十三年一月十九日臺灣板
橋地方法院板橋簡易庭九十二年度板簡字第二五六六號第一審判決，提起上訴，經本
院於九十三年十二月二十二日言詞辯論終結，判決如左：
    主    文
原判決廢棄。
被上訴人應給付上訴人新台幣壹拾柒萬伍仟玖佰伍拾陸元，及自民國九十二年十一月
二十七日起至清償日止，按週年利率百之五計算之利息。
第一、二審訴訟費用由被上訴人負擔。
    事    實
甲、上訴人方面：
一、聲明：如主文所示。
二、陳述：
  １上訴人依據買賣契約所負之義務，除交付買賣之貨品外，僅在消防檢查前開出消
    防證明文件及負責掛件、工地照相及對副本等以配合消防檢查（見契約書第十條
    、第十一條），就消防檢查缺失改善與核准函之取得，並非上訴人之契約義務，
    本件消防檢查係因被上訴人現場施作與設計圖不符，故一再改善修正始完成檢查
    ，該未改善之原因並非可歸責於上訴人。被上訴人稱因上訴人未依會議結論行事
    造成遲延，被業主扣款，實屬無據。
　２上訴人基於協助立場協助處理消防檢查事宜，被上訴人同意支付交際費十五萬元
　  ，此在被證四之會議記錄紀錄結論六亦載明。然而被上訴人並未提供十五萬元交
    際費，故消防檢查未依預定進度通過，取得核准函。故核准函未按時取得並非可
    歸責於上訴人，何況核准函之取得本來即非上訴人之契約義務，被上訴人稱因上
    訴人未依會議結論行事被業主扣款，要求上訴人賠償，並無理由。
　３依據證人即森業營造股份有限公司（以下簡稱森業公司）之工地主任甲○○於鈞
    院證稱「跟被上人昇原水電工程有限公司寫了切結書裡面，有提到被上訴人昇原
    水電工程有限公司要在九月九日送件，九月十二日取得核准函」，證人並提出切
    結書一件，此切結書係被上訴人與森業公司之協議，上訴人本不受此協議拘束，
    而上訴人確實在九月九日前送件，此符合被上訴人與森業公司間切結書之約定，
    至於送件後何時取得核准函，因非上訴人之義務，故上訴人並無違約情事。被上
    訴人主張以被業主扣款抵銷本件貨款，係無理由。
乙、被上訴人方面：
一、聲明：駁回上訴。
二、陳述：
    因上訴人所負責之測試報告書未作及圖說未校正完成，導致同年七月三十一日消
    防檢查人員未到場檢查及退件，兩造與業主復於九十一年八月五兩造與業主於九
    十一年八月五日召開會議，確認上訴人應於九十一年八月十五日掛件，同年月二
    十、二十一日進行消防檢查，於同年月二十六日取得核准函，惟上訴人遲延掛件
    ，未能於約定時間取得核准函，又於九十一年九月四日消防檢查前，上訴人應重
    新提出配管摩擦損失係數及相關證件與照片卻未提出，最後一次九十一年九月十
    一日之掛件，並非由上訴人為之，致核准函遲未下來，被上訴人遭業主扣款二十
    四萬二千四百元，上訴人對被上訴人負有損害賠償義務，被上訴人以此損害賠償
    請求權與買賣價金債務為抵銷，經抵銷後，上訴人之價金請求權消滅，其請求被
    上訴人給付價金為無理由。
    理    由
一、兩造約定本件買賣契約如有涉訟，合意由本院管轄，此見契約書第八條，先予敘
    明。
二、本件上訴人起訴主張：被上訴人向上訴人購買消防火警設備一批，雙方有簽立合
    約，嗣被上訴人另有追加，合約總價及追加共為六十一萬七千六百四十三元，上
    訴人已交清全部貨品，被上訴人僅付四十四萬一千六百八十七元，尚欠十七萬五
    千九百五十六元，屢經催討，未獲付款，為此，請求被上訴人給付買賣價金十七
    萬五千九百五十六元及自起訴狀繕本送達翌日起至清償日止，按年息百分之五計
    算之利息等情；被上訴人則以：因上訴人所負責之測試報告書未作及圖說未校正
　　完成，導致同年七月三十一日消防檢查人員未到場檢查及退件，兩造與業主復於
  　九十一年八月五兩造與業主於九十一年八月五日召開會議，確認上訴人應於九十
    一年八月十五日掛件，同年月二十、二十一日進行消防檢查，於同年月二十六日
    取得核准函，惟上訴人遲延掛件，未能於約定時間取得核准函，又於九十一年九
    月四日消防檢查前，上訴人應重新提出配管摩擦損失係數及相關證件與照片卻未
    提出，最後一次九十一年九月十一日之掛件，並非由上訴人為之，致核准函遲未
    下來，被上訴人遭業主扣款二十四萬二千四百元，上訴人對被上訴人負有損害賠
    償義務，被上訴人以此損害賠償請求權與買賣價金債務為抵銷，經抵銷後，上訴
    人之價金請求權消滅，其請求被上訴人給付價金為無理由等語，資為抗辯。
三、上訴人主張本件消防火警設備價金，合約總價含追加部分共為六十一萬七千六百
    四十三元乙節，業據上訴人提出合約書及被上訴人委任林明正律師於九十二年十
    月十三日寄予上訴人之律師函文中自認總金額六十一萬七千六百四十三元為證，
    並為被上訴人於本院審理時所不爭執（見本院九十三年七月二十二日準備程序筆
    錄第三頁），堪予認定。次查被上訴人所付五十萬一千六百八十七元，其中四十
    四萬一千六百八十七元乃支付買賣價金之用，餘六萬元係被上訴人同意給付予上
    訴人作為交際費使用，並非支付貨款，此業據證人丙○○（上訴人之工務設計人
    員）、丁○○（被上訴人之工務部技士）證述在卷（見本院九十三年八月十二日
    準備程序筆錄第五頁、同年十月二十八日準備程序筆錄第五頁），故上訴人主張
    被上訴人尚欠買賣價金十七萬五千九百五十六元，亦可採信。
四、茲就被上訴人所為抵銷之抗辯是否有理由，審酌如下：
　１消防機關受理民眾申請消防安全檢查，並掛號分案後，通知申請人及監造人攜建
  　築物消防安全設備查驗申請書、消防安全設備核准圖說、消防安全設備竣工圖說
    、使用執照、變更使用執照或室內裝修申請書、建築核准圖說、各項消防安全設
    備測試報告書、各項消防安全設備安裝施工測試照片等文件預為審查，不符合規
    定者退件，已檢附相關文件者，則約定查驗日期會同進行竣工查驗，如現場有缺
    失，通知起造人改善，就不合事項提具測試記錄併案申請複驗，如無缺失，發核
    准函，此有台北市政府消防局辦理建築物消防安全設備圖說竣工查驗作業流程可
    參（見本院卷附第八六頁）。
　２上訴人出售消防器材予被上訴人，除交付消防器材外，上訴人承諾提供被上訴人
    有關消防設置標準、消防器材之出廠證明、ＣＮＳ測試器材的消防檢查證明及負
    責向台北市政府消防局申請建築物消防安全設備圖說審查及竣工查驗、工地照相
    、去消防局核對竣工圖副本，此業據證人丙○○證述在卷（見本院九十三年八月
    十二日準備程序筆錄第三頁），並見合約書第十、十一條之約定，是此部分亦屬
    上訴人依契約應負之義務。
  ３被上訴人承攬訴外人森業公司之水電及消防工程，被上訴人將上訴人出售之消防
    器材裝置於台北市○○路二十二之二號之工地，台北市政府消防局於九十一年八
    月一日受理申請，於同年月五日交辦，於同年月七日至工地檢查，又於同年八日
    十六日受理申請，於同年月十九日交辦，於同年月二十七日檢查，又於八月二十
    八日受理申請，於同年月二十九日交辦，於同年九月四日檢查，又於同年九月九
    日受理申請，於同年月十一日交辦，於同年月十二日檢查，改善完成，此有台北
    市政府消防局檢送歷次消防安全檢查紀錄表可稽。
　４被上訴人辯稱：因上訴人所負責之測試報告書未作及圖說未校正完成，導致九十
 　 一年七月三十一日消防檢查人員未到場檢查及退件，兩造與業主復於九十一年八
    月五日召開會議，確認上訴人應於九十一年八月十五日掛件，同年月二十、二十
    一日進行消防檢查，於同年月二十六日取得核准函，惟上訴人遲延掛件，未能於
    約定時間取得核准函，又於九十一年九月四日消防檢查前，上訴人應提出配管摩
    擦損失之數據及相關證件與照片卻未提出，最後一次九十一年九月十一日之掛件
    ，並非由上訴人為之，致核准函遲未下來，被上訴人遭業主扣款二十四萬二千四
    百元乙節，據證人丙○○證稱：測試報告書是消防設備師去現場測試所作的報告
    ，營造及負責施作水電工程人員因為對消防設備師不熟悉，所以委託我們去找，
    委託消防設備師不在買賣合約範圍內，是後來增加的。圖說是指消防竣工圖，由
    施作水電提供圖說，我們去校正，現場營造及水電施作不符合標準，所以未校正
    完成。圖說未對是指掛件後，去消防局核對竣工圖，因為現場施作未符合消防標
    準，所以不能掛件等語（見本院九十三年八月十二日準備程序筆錄第四頁），證
    人丁○○證稱：訂合約時並沒有談到，是後來要掛件時，上訴人協和消防有限公
    司講到要消防設備師，時間在七月三十一日前二個星期前，消防設備師至現場檢
    查，才可以掛件，（問：何人去請消防設備師？費用何人支付？）由被上訴人委
    託上訴人請來的，費用是由被上訴人付的，這不是在原先買賣合約內等語（見同
    日筆錄第八頁），可知兩造於訂立買賣契約時，並未約定由上訴人去找消防設備
    師，至要掛件時，才由被上訴人委請上訴人找消防設備師，因此不及於掛件時提
    出消防測試報告書，應不可歸責於上訴人，另現場消防設備之設置係由被上訴人
    負責承作，現場施作必須符合消防標準，上訴人始能依據現場施作結果校正消防
    竣工圖及重新計算配管摩擦係數，而依前揭台北市政府消防局檢送歷次消防安全
    檢查紀錄表所示，現場消防安全設備直至九十一年九月四日才由被上訴人全部改
    善完成，因此被上訴人不能以上訴人未於九十一年七月三十一日前校正竣工圖，
    未於九十一年八月十五日掛件，未於同年九月四日前提出配管摩擦損失數據，指
    上訴人未履行契約義務。
  ５證人甲○○（即業主森業公司工地主任）證稱：九月四日因現場缺失改善已經完
    成，配管摩擦係數還有部分照片及文件未備齊，這部份還要重新送審，最後一次
    補送書面證件是由被上訴人昇原水電工程有限公司的下包就是上訴人協和消防有
    限公司去辦的。九月十二日是針對書面資料及照片的審核，並沒有去現場，照約
    定九月四日如果施工部分沒有問題的話，被上訴人昇原水電工程有限公司應該在
    九月五日將配管摩擦損失提出送件，中間遲延的這幾天，是被上訴人昇原水電工
    程有限公司提出要求要送急件必須要提出六萬元的手續費，這六萬元要我們支出
    ，提出六萬元給被上訴人昇原水電工程有限公司，跟被上訴人昇原水電工程有限
    公司寫了切結書，裡面有提到被上訴人昇原水電工程有限公司要在九月九日送件
    ，九月十二日取得核准函，這六萬元在九月九日就付給被上訴人昇原水電工程有
    限公司了，如果被上訴人昇原水電工程有限公司未在九月十二日取得核准函，就
    應該由被上訴人昇原水電工程有限公司負責逾期罰款的責任，九十一年九月十九
    日核准函才下來，二十日送到建管單位，逾期的時間是從十三日算至二十日等語
    （見本院九十三年十一月二十五日準備程序筆錄第三、四頁），另據證人丙○○
    證稱：台北市政府消防局九十一年九月十二日之檢查，送件係由上訴人之員工黃
    先生送的，．．九月四日以後才去處理配管摩擦係數，從檢查紀錄上面是九十一
    年九月十一日消防局收件，但實際上是在九月十一日之前就已經送件了，中間需
    要公文旅行，是登記、收發的問題，．．本件依照左上角傳送日期的記載是二○
    ○二年九月九日，交辦日期是九月十一日，所以有九月十二日的檢查等語（見同
    日筆錄第七頁），可知被上訴人在九十一年九月四日檢查完成全部缺失之改善，
    上訴人已針對現場施工改善情形，重新提出配管摩擦係數之計算，並於九十一年
    九月九日收到交際費六萬元後，於當日掛件，此參諸本院卷附第九一頁台北市政
    府消防局傳送之電子文書所示「傳送日期為九十一年九月九日」，顯然上訴人在
    九十一年九月九日已送件，並未延誤被上訴人與業主森業公司約定之送件時間，
    自不能謂上訴人違約，雖九十一年九月十二日檢查通過後，遲至九十一年九月十
    九日核准函才下來，已逾被上訴人與森業公司約定之時間，惟此乃消防局審核過
    程所需之時間，非上訴人所能左右，自不能謂此逾期是可歸責於上訴人之事由，
    被上訴人不能將其被業主逾期罰款二十四萬二千四百元，要求上訴人負損害賠償
    責任，是被上訴人對上訴人並無損害賠償請求權，其據此主張與本件買賣價金債
    務為抵銷，洵屬無據，為不可採。
五、綜上，被上訴人所為抵銷之抗辯不成立，上訴人請求被上訴人給付買賣價金十七
    萬五千九百五十六元及自起訴狀繕本送達被告翌日起至清償日止，按年息百分之
    五計算之利息，為有理由，應予准許。原審為上訴人敗訴之判決及駁回假執行之
    聲請，自有未洽。上訴意旨指摘原判決不當，求予廢棄改判，為有理由。爰由本
    院予以廢棄改判，如主文第二項所示。
六、據上論結，本件上訴為有理由，依民事訴訟法第四百三十六條之一第三項、第四
    百五十條、第七十八條，判決如主文。
中　　　華　　　民　　　國　　九十三　　年　　十二　　月　　  三十一　　日
                                臺灣板橋地方法院民事第三庭
                                    審判長法  官
                                          法  官
                                          法  官
右正本證明與原本無異
如對本判決上訴，須於判決送達後二十日內向本院提出上訴狀，同時表明上訴理由；
如已於本判決宣示後送達前提起上訴者，應於判決送達後十日內補具上訴理由（均須
按他造當事人之人數附繕本）。
中　　　華　　　民　　　國　　九十三　　年　　 十二 　　月　　 二十 　　日
                                    書記官  王波君
